【裁判字號】    99,審易,1215
【裁判日期】    991217
【裁判案由】    偽造文書
【裁判全文】
臺灣桃園地方法院刑事判決            99年度審易字第1215號
公  訴  人  臺灣桃園地方法院檢察署檢察官
被      告  莊家明
上列被告因偽造文書等案件，經檢察官提起公訴（99年度偵緝字
第1132號），被告於本院準備程序進行中，就被訴事實為有罪之
陳述，經本院告知簡式審判程序意旨，並聽取公訴人及被告之意
見後，本院合議庭裁定改依簡式審判程序審理，茲判決如下：
    主      文
莊家明行使偽造私文書，足以生損害於公眾及他人，處有期徒刑
肆月，如易科罰金，以新臺幣壹仟元折算壹日，減為有期徒刑貳
月，如易科罰金，以新臺幣壹仟元折算壹日，如附表所示偽造之
「莊家得」署押均沒收。
    事實及理由
一、犯罪事實：
    莊家明於民國96年2 月10日上午10時30分許，在桃園縣中壢
    市○○○街與慈惠三街口，因持有毒品吸食器遭警查獲，其
    因憂心已有前案仍於法院審理中，竟為脫免刑責為求隱飾其
    身分，竟於行使偽造私文書之犯意，冒用其兄「莊家得」之
    名應訊，先在如附表所示之地點及文件上接續偽造如附表編
    號1 至4 所示之簽名及指印，復於偽造完成如附表編號5 至
    7 部分所示之私文書後，隨將之交還承辦員警而行使之，藉
    以表示承認附表編號1 至5 之文件及得因此主張刑事訴訟法
    上所規定權利之附表編號6 至8 之私文書，後於移送臺灣桃
    園地方法院檢察署偵查時，接續偽造如附表編號9 所示之簽
    名，均足以生損害於檢、警機關刑案偵查之正確性、公信力
    暨「莊家得」本人。嗣經警將莊家明冒用莊家得名義捺印之
    指紋送請鑑定結果，與檔存莊家明指紋相同，始查悉上情。
二、證據名稱：
  (一)被告莊家明於檢察官訊問及本院審理時之自白。
  (二)如附表「文件名稱」欄所示之各類文件及內政部警政署刑事
    警察局96年6 月21日刑紋字第0960092370號函1 份。
  (三)臺灣高等法院被告前案紀錄表1 份。
三、被告莊家明除在如附表所示之文件上偽造「莊家得」名義之
    署名外，部分或另有按捺其指印，因該指印同為代表冒用者
    之姓名，作用及效力與署押無異。又刑法第217 條所稱之「
    偽造署押」，係指行為人冒用本人名義在文件上簽名或為民
    法第3 條第3 項所稱指印之類似簽名之行為者而言（最高法
    院80年台非字第277 號判決意旨可資參照），故倘行為人係
    以簽名之意，於文件上簽名，且該簽名僅在於表示簽名者個
    人身分，以作為人格同一性之證明，除此之外，再無任何其
    他用意者，固即係刑法上所稱之「署押」，然若於作為人格
    同一性之證明之外，尚有其他法律上之用意（例如表示收受
    某物之用意而成為收據之性質、表示對於某事項為同意之用
    意證明）者，即應該當刑法上之「私文書」。查被告於附表
    編號1 至5 、9 所示文件偽簽「莊家得」之署名、按捺指印
    ，該簽名、指印僅係表示受詢問、訊問係「莊家得」其人無
    誤，作為人格同一性之證明，除此之外，並無其他法律上之
    用意，自僅屬成立偽造署押之範疇。而被告於如附表編號6
    至8 所示文件上偽簽「莊家得」署名、按捺指印，因該等文
    件本有表示「莊家得」對該權利告知、逮捕通知為「收受」
    意思表示之法律上用意證明，當屬刑法上之私文書，且被告
    偽造後復加以行使，自足以生損害於檢、警機關犯罪偵查之
    正確性及莊家得本人。又被告於如附表所示之文件偽造「莊
    家得」之署押，及行使偽造私文書之行為，雖係數行為，然
    被告冒名應訊，主觀上當然有自始至終在同一刑事案件各階
    段中偽造私文書及署押之意思，數行為係於同時地或密切接
    近之時地實施侵害同一之法益，各行為之獨立性極為薄弱，
    依一般社會健全觀念難以強行分離，應認各個舉動不過為犯
    罪行為之一部份，故同一刑事案件中之數偽造行為可視為一
    刑事訴訟程序之數個階段，不過係行為接續而完成整個犯罪
    ，顯基於單一犯意接續所為，侵害單一法益，應包括於一行
    為予以評價，為接續犯，應論以一罪。故核被告偽造並進而
    行使如附表編號6 至8 所示之各類文書之所為，係犯刑法第
    216 條、第210 條之行使偽造私文書罪。至其偽造如附表編
    號1 至5 、9 所示之簽名及指印等各舉，固該當刑法第217
    條第1 項之偽造署押罪，惟如後述之理由，此部分與為偽造
    私文書而偽造之署押已無從分割個別評價，自應與該部分偽
    造之署押同為偽造私文書之行為所吸收，不另論以刑法第21
    7 條第1 項之偽造署押罪。被告此次為警查獲所偽造之多個
    署押、私文書及行使多份偽造之私文書，其目的均在規避相
    同案件之刑責，且具利用冒用其兄名義應訊之機會而為，自
    係基於單一犯意次第行之，各行為間之獨立性極為薄弱，依
    一般社會健全觀念，難以強行分開，在刑法評價上，無從分
    割各別論擬，自應包括視為單一之偽造署押、私文書及行使
    偽造私文書之行為。又其偽造署押為偽造私文書之部分行為
    ，偽造之低度行為則應為行使之高度行為吸收，均不另論罪
    。起訴書認其係涉犯刑法第217 條之偽造署押罪1 罪，容有
    誤會，惟其基本事實相同，本院自應予審理，並變更其起訴
    法條。又檢察官雖未就被告在如附表編號2 、3 、4 、5 、
    9 所示文件上偽造署押部分併同起訴，惟此部分與已起訴之
    部分，均有實質上一罪關係，詳如前述，為起訴效力所及，
    本院自應併予審判，附此敘明。爰審酌被告為逃避罪責，而
    冒用「莊家得」名義應訊，偽造上開私文書以行使及偽造上
    開署押，造成偵查機關查緝犯罪之困難，並可能使莊家得本
    人無辜受刑事處罰之犯罪情節與所生危害程度，與其犯後為
    前開自白，態度尚佳及及其他一切情狀，量處如主文所示之
    刑，並諭知易科罰金之折算標準，以示懲儆。按中華民國九
    十六年罪犯減刑條例自96年7 月16日施行，同條例第5 條規
    定：「本條例施行前，經通緝而未於中華民國96年12月31日
    以前自動歸案接受偵查、審判或執行者，不得依本條例減刑
    」，係指96年7 月16日上開條例施行前經通緝，而未於同年
    12月31日前自動歸案者，不得依該條例減刑；如係該條例施
    行後始行通緝者，不論是否自動歸案，均無上開不得減刑規
    定之適用（最高法院96年度臺非字第332 號判決參照），查
    被告雖因逃匿，經臺灣桃園地方法院檢察署於96年12月13日
    發佈通緝，而於99年7 月1 日緝獲，有臺灣桃園地方法院檢
    察署96年12月13日桃檢玲偵愛緝字第3382號併案通緝書、臺
    灣桃園地方法院檢察署99年7 月13日桃檢堂偵愛銷字第3408
    號撤銷通緝書各1 份附卷可稽，然其係屬96年7 月16日中華
    民國九十六年罪犯減刑條例施行以後，始經通緝之情形，依
    前揭說明，並無同條例第5 條不得減刑規定之適用，且被告
    犯罪之犯罪時間係在96年4 月24日以前，合於中華民國九十
    六年罪犯減刑條例第2 條第1 項第3 款減刑條件，復查無其
    他不合中華民國九十六年罪犯減刑條例所定不得減刑之情形
    ，依法減輕其宣告刑二分之一，並諭知易科罰金之折算標準
    。至附表所示各偽造之簽名、指印，均係偽造之署押，均應
    依刑法第219 條之規定，併予宣告沒收。
四、應適用之法條：刑事訴訟法第299 條第1 項前段、第273 條
    之1 第1 項、第310 條之2 、第454 條第1 項、第300 條，
    刑法第216 條、第210 條、第41條第1 項前段、第219 條，
    中華民國九十六年罪犯減刑條例第2 條第1 項第3 款、第7
    條、第9 條，判決如主文。
五、如不服本判決，得自收受送達之翌日起10日內向本院提出上
    訴狀（應附繕本），其未敘述上訴理由者，應於上訴期間屆
    滿後20日內補提理由書狀於本院，上訴於臺灣高等法院。
本案經檢察官王碩志到庭執行職務。
中    華    民    國    99    年    12    月    17    日
                      刑事庭  法  官  潘怡華
以上正本證明與原本無異。
如不服本判決應於收受判決後10日內向本院提出上訴書狀，並應
敘述具體理由。其未敘述上訴理由者，應於上訴期間屆滿後20日
內向本院補提理由書( 均須按他造當事人之人數附繕本) 「切勿
逕送上級法院」。
                              書記官  施春祝
中    華    民    國    99    年    12    月    17    日
附錄論罪科刑依據之法條：
刑法第210條
偽造、變造私文書，足以生損害於公眾或他人者，處五年以下有
期徒刑。
刑法第216 條
行使第210 條至第215 條之文書者，依偽造、變造文書或登載不
實事項或使登載不實事項之規定處斷。
附表：
┌──┬────┬───────┬──────┬───────┬────┐
│編號│時    間│犯  罪  地  點│署押所在文件│所  在  欄  位│署押數目│
├──┼────┼───────┼──────┼───────┼────┤
│ 1  │96年2 月│桃園縣政府警察│96年2 月10日│受詢問人欄、騎│「莊家得│
│    │10日11時│局中壢分局普仁│第1 次警詢筆│縫處、訂正處  │」簽名2 │
│    │36分許至│派出所        │錄          │              │枚、指印│
│    │12時6 分│              │            │              │7 枚    │
│    │止      │              │            │              │        │
├──┼────┼───────┼──────┼───────┼────┤
│ 2  │96年2 月│同上          │莊家得之口卡│口卡片正面下方│「莊家得│
│    │10日某時│              │片          │空白處        │」簽名1 │
│    │        │              │            │              │枚、指印│
│    │        │              │            │              │1 枚    │
│    │        │              │            │              │        │
├──┼────┼───────┼──────┼───────┼────┤
│ 3  │96年2 月│同上          │桃園縣政府警│照片上之會同採│「莊家得│
│    │10日某時│              │察局中壢分局│證人簽章處及照│」簽名2 │
│    │        │              │普仁派出所查│片下方空白處  │枚、指印│
│    │        │              │獲莊家得涉嫌│              │2 枚    │
│    │        │              │毒品防制條例│              │        │
│    │        │              │證物標籤照片│              │        │
├──┼────┼───────┼──────┼───────┼────┤
│ 4  │96年2 月│同上          │桃園縣政府警│受檢者欄      │「莊家得│
│    │10日某時│              │察局中壢分局│              │」簽名1 │
│    │        │              │檢體監管紀錄│              │枚、指印│
│    │        │              │表          │              │1 枚    │
│    │        │              │            │              │        │
├──┼────┼───────┼──────┼───────┼────┤
│ 5  │96年2 月│同上          │指紋卡片    │捺印處        │「莊家得│
│    │10日某時│              │            │              │」指印20│
│    │        │              │            │              │枚      │
├──┼────┼───────┼──────┼───────┼────┤
│ 6  │96年2 月│同上          │權利告知單  │被告知人簽收處│「莊家得│
│    │10日10時│              │            │              │」簽名1 │
│    │30分許  │              │            │              │枚、指印│
│    │        │              │            │              │1 枚    │
├──┼────┼───────┼──────┼───────┼────┤
│ 7  │96年2 月│同上          │逮捕通知書（│被通知人簽名捺│「莊家得│
│    │10日某時│              │通知本人聯）│印處          │」簽名1 │
│    │        │              │            │              │枚、指印│
│    │        │              │            │              │1 枚    │
├──┼────┼───────┼──────┼───────┼────┤
│ 8  │96年2 月│同上          │逮捕通知書（│被通知人簽名捺│「莊家得│
│    │10日某時│              │通知親友聯）│印處          │」簽名1 │
│    │        │              │            │              │枚、指印│
│    │        │              │            │              │1枚     │
├──┼────┼───────┼──────┼───────┼────┤
│ 9  │96年2 月│臺灣桃園地方法│訊問筆錄    │受訊問人處    │「莊家得│
│    │10日22時│院檢察署      │            │              │」簽名1 │
│    │42分許至│              │            │              │枚      │
│    │22時46分│              │            │              │        │
│    │止      │              │            │              │        │
└──┴────┴───────┴──────┴───────┴────┘

司法院資訊處製作；財團法人民間司法改革基金會備份。
